# ipo 中关键管理人员配偶的姐和姐夫控制的企业需要作为关联方披露吗？

提问人：会稽山下 时间：2021-12-09 11:13:44
ipo项目关键管理人员配偶的姐姐和姐夫控制的企业需要作为关联方披露关联交易吗？

回答人：chenyiwei
鉴于关联方关系的认定存在“实质重于形式”的兜底条款，因此如果该企业与发行人有交易的，则应本着“有罪推定”首先考虑将其纳入关联方的核查和披露范围，除非获得了足够令人信服的证据表明可以排除存在关联方关系的可能性。